臺灣桃園地方法院刑事裁定　　　　　　100年度交聲字第581號
原處分機關　交通部公路總局新竹區監理所桃園監理站
異　議　人
即受處分人　黃彥齊
上列異議人即受處分人因違反道路交通管理處罰條例案件，對於
交通部公路總局新竹區監理所中壢監理站民國100 年7 月12日壢
監裁字第裁53-AEY863757號、53-AEY863758號違反道路交通管理
事件裁決書所為處分，聲明異議，本院裁定如下：
    主  文
異議駁回。
    理  由
一、原處分意旨略以：異議人即受處分人黃彥齊於民國100 年6
    月15日下午6 時8 分，騎乘車牌號碼827-DLN 號重機車，行
    經臺北市○○○道路及至誠路口，經臺北市政府警察局芝山
    分局芝山岩派出所警員以異議人「紅燈右轉」及「紅燈右轉
    經警方制止手勢及鳴笛，拒絕停車逃逸」，依道路交通管理
    處罰條例第53條第2 項、第60條第1 項之規定當場舉發，並
    掣開北市警交字第AEY863757 號、第AEY863758 號舉發違反
    道路交通管理事件通知單（下稱舉發通知單），嗣異議人於
    舉發通知單所載應到案日期前到案陳述意見，經原處分機關
    調查後，仍認異議人確有前述違規行為，乃分別依道路交通
    管理處罰條例第53條第2 項、第60條第1 項及違反道路交通
    管理事件統一裁罰基準及處理細則等規定，於100 年7 月12
    日以壢監裁字第裁53 -AEY863757 號、53-AEY86 3758 號，
    分別裁處罰鍰新臺幣（下同）600 元、3,000 元，並分別記
    違規點數3 點、1點。
二、異議意旨略以：異議人年僅20歲，然舉發單上竟分別註明異
    議人為年約30歲、50歲之人，且異議人當時並未經過該處，
    舉發員警或因該路口交通流量大又一時情急，難免眼花或記
    憶模糊，無法證明異議人確有違規之事實，為此聲明異議，
    請求撤銷原處分云云。
三、按汽車行駛至交岔路口，其行進應遵守燈光號誌，且汽車駕
    駛人，行經有燈光號誌管制之交岔路口闖紅燈者，處1,800
    元以上5,400 元以下罰鍰，前項紅燈右轉行為者，處600 元
    以上1,800 元以下罰鍰，並記違規點數3 點，又車輛係指在
    道路上以原動機行駛之汽車( 包括機器腳踏車) 或以人力、
    獸力行駛之車輛，道路交通安全規則第102 條第1 款及道路
    交通管理處罰條例第3 條第8 款、第53條第2項、第63條第1
    項第3 款分別定有明文。又汽車駕駛人，駕駛汽車有違反本
    條例之行為，經交通勤務警察或依法令執行交通稽查任務人
    員制止時，不聽制止或拒絕停車接受稽查而逃逸者，除按各
    該條規定處罰外，處3 千元以上6 千元以下罰鍰，並應記違
    規點數1 點，道路交通管理處罰條例第60條第1 項、第63
    條第1 項第1 款分別定有明文。
四、經查：關於異議人黃彥齊如何於上開時、地騎乘重機車紅燈
    右轉及拒絕停車接受稽查而逃逸之事實，業據證人即本件舉
    發員警黃忠涼於本院調查時到庭清楚具結證稱：其當時執行
    交通疏導勤務，所處位置正對仰德大道與至誠路之交叉口，
    當時仰德大道為綠燈，至誠路為紅燈，其看見異議人先從至
    誠路口超出等待線停了約10秒鐘左右，其一直盯著異議人看
    ，接著異議人等待綠燈車道車輛變少時，就直接右轉過來，
    其即拿指揮棒鳴笛警示，要攔停異議人，異議人先看其一眼
    ，並放慢速度，其見異議人沒有要停下來，就注意異議人之
    車牌，之後異議人決定不停並加速離去，其旋轉頭再一次看
    異議人之車牌，所以清楚記得車牌號碼和顏色，經比對車籍
    資料後，與其當時所見異議人騎乘之黑色機車符合，另當時
    異議人頭戴安全帽，其判斷異議人年約30幾歲等語（見本院
    100 年9 月27日訊問筆錄第1 、2 頁）。參以異議人自承上
    開機車為其所有，未曾借予他人使用，且目前就讀於距離舉
    發地點僅約10分鐘車程之臺北市立體育學院等情（見本院10
    0 年9 月27日訊問筆錄第3 頁）；參以燈光號誌之違反，其
    所需之舉證狀態稍縱即逝，除設有感應照相之路口外，事後
    無法還原現場狀態，職是，舉發當時現場之值勤員警自屬交
    通案件之重要證人。參酌員警執行公務時，本身即受有行政
    懲處責任之監督，且其到庭具結作證，更係以刑事責任擔保
    其證言之真實性，本件舉發員警黃忠涼與異議人間並無何身
    分利害業務關係，當無嫌隙，衡諸情理應無甘冒偽證罪刑責
    風險而故意設詞構陷異議人，且證人就當時燈號情形、執勤
    所處位置、異議人行駛路徑、紅燈右轉之過程及拒絕停車而
    加速逃逸等情節詳述具體明確，難認於本件舉發有誤認車號
    之情事。至異議人辯稱上開舉發單上分別註明異議人為年約
    30歲、50歲男人，足見有記錯車號之可能云云，惟上開舉發
    單均係由證人黃忠涼於同日同時所開立，應無同時間就異議
    人之歲數為不同認定之可能，且上開舉發單所載內容均係記
    載「年約30歲男子」，應係證人黃忠涼個人書寫筆法習慣，
    致異議人誤認等情，亦有上開舉發單及臺北市政府警察局士
    林分局100 年7 月8 日北市警市交字第10 034437800號函在
    卷可稽。此外，亦無任何證據可證其有何捏造事實違法取締
    之不法情事，而異議人亦未就執勤員警之舉發有誤提出具體
    證據以供調查，本院認員警本於維護交通秩序、安全職責所
    為之取締，當屬合法、正確之舉發。異議人僅於事後空言否
    認上開違規行為，所辯尚無足採。
五、綜上所述，異議人所有之車輛於前述時間、地點，確有「行
    經有燈光號誌管制之交岔路口紅燈右轉」及「有違反本條例
    之行為，拒絕停車接受稽查而逃逸」之違規事實既可認定，
    原處分機關依道路交通管理處罰條例第53條第2 項、第60條
    第1 項及違反道路交通管理事件統一裁罰基準及處理細則等
    規定，分別裁處罰鍰600 元、3,000 元，並分別記違規點數
    3 點、1 點，核無違誤，本件異議為無理由，應予駁回。
六、據上論斷，依道路交通管理處罰條例第87條第2 項、道路交
    通事件處理辦法第18條，裁定如主文。
中    華    民    國   100    年    9     月    29    日
                  刑事第一庭法  官  林虹翔
以上正本證明與原本無異。
如不服本裁定，應於送達後5 日內，向本院提出抗告狀。
                            書記官  劉宗源
中    華    民    國   100    年    9     月    29    日